【裁判字號】    90,重訴,1176
【裁判日期】    900830
【裁判案由】    清償借款
【裁判全文】
臺灣臺北地方法院民事判決  九十年度重訴字第一一七六號
    原      告  華南商業銀行股份有限公司
    法定代理人  戊○○
    訴訟代理人  丁○○
                甲○○
    被      告  尖頂有限公司
    法定代理人  壬○○
    被      告  辛○○
                丙○○
                己○○
                庚○○
                乙○○
右當事人間清償借款事件，本院判決如左：
    主      文
被告應連帶給付原告新台幣壹仟玖佰柒拾柒萬柒仟零陸元及美金貳拾玖萬柒仟玖佰捌
拾陸元陸角玖分，暨如附表所示之利息、違約金。
訴訟費用由被告連帶負擔。
    事      實
甲、原告方面：
  一、聲明：如主文所示。
  二、陳述：
    (一)被告尖頂有限公司（以下簡稱尖頂公司）分別於民國（下同）八十九年八月二
      日、八十九年八月十六日及同年八月二十四日邀同被告乙○○、丙○○、傳玲
      玲、庚○○、辛○○為連帶保證人，保證被告尖頂公司對原告（包括總行及各
      分支機關）現在（包括過去所負現在尚未清償）及將來所負之借款、票據、透
      支、墊款、保證、損害賠償等及其他一切債務以新台幣參仟陸佰萬元為限額（
      含本金及其利息、遲延利息、違約金、損害賠償及其他從屬於主債務之負擔）
      ，保證人願與被告尖頂公司負連帶清償之責，並由其餘被告簽立保證書乙紙及
      分別簽立授信約定書交由原告收執。
    (二)被告尖頂公司基於上述約定，於八十九年八月十六日向原告借款新台幣貳仟萬
      元，借款期限自八十九年八月二十九日起至一百零四年八月二十九日止，利息
      約定自借款日起按基本放款利率加碼年率百分之八點五二五按月計付，嗣後基
      本放款利率調整時，自調整後之第一個約定繳息日起隨同調整，並約定逾期違
      約，凡逾精在六個月以內部分，另按上開利率之百分之十計付，逾期超過六個
      月部分，另按前項利率之百分之二十計付，且約定任何一宗債務未依約清償本
      金時，即喪失期限利益，應立即清償全部債務。
    (三)另被告尖頂公司於八十八年八月二日邀同被告乙○○、傳玲玲擔保連帶保證人
      ，保證被告尖頂公司現在或將來委任原告開發遠期信用狀（含外幣及以外幣清
      算之新台幣遠期信用狀）以購貸（料）或設備等之需，以美金參拾萬元為限額
      ，循環開發信用狀，且願以本契約之規定清償各筆債務，且最遲於各筆遠期信
      用狀項下之債務清償日，將該筆債務本息按清償時原告公佈之即期外匯賣出匯
      率折算新台幣或原幣償還，遲延償還時應依「原訂外幣貸款利率」遲延日「新
      台幣基本放款利加年率百分之二點五」與遲延日「外幣貸款利率」三者孰高為
      準計付遲延利息，凡逾期六個月以內者，另按遲延利率之百分之十計付逾期違
      約約金，逾期超過六個月者，另按遲延利率百分之二十計付違約金，嗣被告尖
      頂公司基於前述約定，自八十九年八月三十一日起向原告申請墊付進口款項共
      計美金貳拾玖萬柒仟玖佰捌拾陸元陸角玖分（各筆美金代墊款各附表所示）。
    (四)詎借款人僅繳納利息及本金至八十九年十二月二十九日止，嗣後即未再依約履
      行，依授信約定書之約定，應視同全部債務到期，為此被告尖頂公司應立即清
      償如訴之聲明所示之本金、利息及違約金，而被告乙○○、丙○○、傳玲玲、
      庚○○、辛○○既為連帶保證人，自應負連帶清償之責，為此請求判決如主文
      所示。
    (五)對被告抗辯之陳述：
      (1)依卷附保證書第二條約定，「貴行無需先就擔保物受償，得逕向保證人求償
        」，是被告抗辯原告口頭承諾，若抵押借款清償發生問題時，將先以抵押品
        清償，不足款項方向連帶保證人求償，所為之主張，顯無所據。
      (2)又原告對於連帶保證人之財產實施假扣押，係為保全程序，本件係原告請求
        借貸人及連帶保證人應對原告負履行清償借款債務之責，即請求確定債務人
        等有履行清償債務之責任，尚難據此為原告先行拍賣抵押品抵償借款，即逕
        自請求被告清償尖頂公司之債務，況取得執行名義程序與強制執行程序迴然
        不同，故被告之辯解自不可採。
  三、證據：提出保證書乙份、授信約定書參紙、委任開發遠期信用狀乙紙、借據乙
      紙、進口到單交易紀錄單參紙、台幣借款本息攤還表乙紙（以上均為影本）為
      證。
乙、被告方面：
  (甲)、被告丙○○部分：
    一、聲明：原告之訴駁回。
    二、陳述：對於擔任被告尖頂公司之連帶保證人，及尚積欠原告所訴之金額乙節
        並不爭執，惟目前並無法清償。
  (乙)、被告庚○○、辛○○部分：未於言詞辯論期日到期，茲據其先前之書狀聲明、
      陳述略述如后：
    一、聲明：原告之訴駁回。
    二、陳述：
      (一)渠等為被告尖頂公司之股東，應原告之請求，為該抵押借款之連帶保證人，
        當初原告口頭承諾，若此筆抵押借款清償發生問題，將以抵押品清償，不足
        款項方向連帶保證人求償，故原告應負此約定拘束。
      (二)況原告已對所有連帶保證人之動產或不動產實施假扣押，以保全債權，被告
        庚○○所有坐落桃園縣楊梅鎮○○○段第一八０─三地號建地，所有權利範
        圍八分之一之不動產，亦遭原告實施假扣押，故原告更應依開約定，先處分
        抵押品，處分後若仍不足清償本息，再行拍賣被告之不動產或已收取之動產
        抵償，因此原告逕自請求被告清償尖頂公司之債務，自非有理由。
    (丙)、被告尖頂公司、乙○○、傳玲玲部分：被告均未於言詞辯論期日到場，亦未
        提出準備書狀作何聲明或陳述。
    理      由
甲、程序方面：
  一、依卷附授信約定書第十五條約定，立約人對原告所負之各宗債務，合意以本院
      為第一審管轄法院，本院自有管轄權，合先敘明。
  二、本件被告尖頂公司、庚○○、辛○○、己○○、乙○○均未於言詞辯論期日到
      場，核無民事訴訟法第三百八十六條各款所列情形，爰依原告之聲請，由其一
      造辯論而為判決。
乙、得心證之理由：
  一、原告主張之事實，已據其提出與所述相符之保證書乙份、授信約定書參紙、委
      任開發遠期信用狀乙紙、借據乙紙、進口到單交易紀錄單參紙、台幣借款本息
      攤還表乙紙等影本為證，且被告丙○○對於原告起訴主張被告尖頂公司尚積欠
      如主文所示之金額乙節，亦不爭執，堪信原告此部分之主張為可採信，茲其中
      庚○○、辛○○有爭議者，為原告是否應就抵押擔保品求償後其餘不足部分始
      能向連帶保證人求償乙節？分述如下：
      (一)按保證債務之所謂連帶，係指保證人與主債務人負同一債務，對於債權人各
        負全部給付之責任者而言，此就民法第二百七十二條第一項規定連帶債務之
        文義參照觀之甚明，故連帶保證與普通保證不同，縱使無民法第七百四十六
        條所揭示之情形，亦不得主張同法第七百四十五條關於檢索抗辯之權利（最
        高法院四十五年台上字第一四二六號判例參照），又連帶保證人既與主債務
        人負同一清償責任，則債權人對於主債務人就實行擔保物權受清償，或起訴
        請求連帶保證人清償，得擇一行使，且對與主債務人負同一清償責任之連帶
        保證人，亦得擇一請求（最高法院六十九年台上字第一九二四號判例參照）
        ，合先敘明。
      (二)經查依原告所提出卷附保證書第二條約定，「貴行（指原告）無需先就擔保
        物受償，得逕向保證人求償」等字樣，而被告抗辯與原告約定有先就擔保物
        受償後不足部分始得求償乙節，為原告所否認，自應由被告就此部分有利於
        已負舉證責任，然被告對於保證書上簽名乙節並未爭執，是被告上開抗辯顯
        與保證書第二條約定內容不符，此外被告復未提出任何證據供本院調查，因
        之被告此部分抗辯殊非可採。
      (三)因之，本件保證人即被告與主債務人尖頂公司就上開債務，對於主債權人即
        原告各負全部給付之責任，則原告對於主債務人就實行擔保物權受清償或起
        訴請求連帶保證人清償，得擇一行使，揆諸前揭判例意旨，被告以原告需先
        為擔保物受償不足始能起訴請求乙節，自不可採。
  二、從而原告本於消費借貸及連帶保證之法律關係提起本訴，請求被告連帶給付如
      主文所示本金、利息及違約金，即無不合，應予准許。
丙、結論：原告之訴為有理由，依民事訴訟法第三百八十五條第一項前段、第八十五
    條第二項，判決如主文。
中      華      民      國      九十      年      八      月    三十    日
                                            民事第四庭法      官  陳博文
右為正本係照原本作成
如對本判決上訴，須於判決送達後廿日內向本院提出上訴狀
中      華      民      國      九十      年      八      月    三十    日
                                                      書  記  官  蔡嘉萍


司法院資訊處製作；財團法人民間司法改革基金會備份。
